臺灣新竹地方法院刑事判決
                                      110年度訴字第333號
公  訴  人  臺灣新竹地方檢察署檢察官
被      告  何定鴻



上列被告因違反廢棄物清理法案件，經檢察官提起公訴（110年
度偵字第3269號、第3686號），本院依簡式審判程序判決如下：
    主  文
何定鴻犯如附表編號1至2所示之罪，主文、宣告刑及沒收如附表
編號1至2所載。應執行有期徒刑拾月，如易科罰金，以新臺幣壹
仟元折算壹日。
    事實及理由
一、本件犯罪事實及證據，除犯罪事實欄一、第1至3行應更正「
    何定鴻明知從事廢棄物清除業務者，應向主管機關或中央主
    管機關委託之機關申請核發公民營廢棄物清除機構許可文件
    後，始得從事清除廢棄物業務，竟基於未依廢棄物清理法領
    有廢棄物清除許可文件，從事廢棄物清除之犯意，分別為下
    列行為…」、犯罪事實欄一、（一）、第6行應更正「…於同
    年月12日凌晨3時許…」外，餘均引用檢察官起訴書之記載（
    如附件）。
二、論罪科刑
（一）核被告所為，均係犯廢棄物清理法第46條第4款之非法清
      除廢棄物罪。
（二）被告所犯上開2罪間，犯意各別，行為互殊，犯罪時間、
      地點亦均不同，應予分論併罰。
（三）刑法第59條之酌減事由：
      按法院於面對不分犯罪情節如何，概以重刑為法定刑者，
      於有情輕法重之情形時，在裁判時本有刑法第59條酌量減
      輕其刑規定之適用，以避免過嚴之刑罰（司法院大法官會
      議釋字第263號解釋意旨參照），亦即法院為避免刑罰過
      於嚴苛，於情輕法重之情況下，應合目的性裁量而有適用
      刑法第59條酌量減輕被告刑度之義務。又刑法第59條規定
      犯罪之情狀顯可憫恕者，得酌量減輕其刑，其所謂「犯罪
      之情狀」，與同法第57條規定科刑時應審酌之一切情狀，
      並非有截然不同之領域，於裁判上酌減其刑時，應就犯罪
      一切情狀（包括第57條所列舉之10款事項），予以全盤考
      量，審酌其犯罪有無顯可憫恕之事由，即有無特殊之原因
      與環境，在客觀上足以引起一般同情，以及宣告法定最低
      度刑，是否猶嫌過重等等，資為判斷，且適用刑法第59條
      酌量減輕其刑時，並不排除同法第57條所列舉10款事由之
      審酌（最高法院70年度第6次刑事庭會議決議、95年度台
      上字第6157號、100年度台上字第2855號、第3301號判決
      意旨參照）。次按，非法清除廢棄物之人，其原因動機各
      人不一，犯罪情節未必盡同，其行為所造成危害社會之程
      度自屬有異，法律科處此類犯罪，所設之法定刑卻同為1
      年以上5年以下有期徒刑，且縱量處最低法定刑，仍無從
      依法易科罰金或易服社會勞動，不可謂不重，於此情形，
      倘依其情狀處以相當之有期徒刑，即足以懲儆，並可達防
      衛社會之目的者，自非不可依客觀之犯行與主觀之惡性二
      者加以考量其情狀，是否有可憫恕之處，適用刑法第59條
      之規定酌量減輕其刑，期使個案裁判之量刑，能斟酌至當
      ，符合比例原則。經查：被告素行尚可，並非惡性重大之
      人，又被告非法清除廢棄物之犯行，雖有不當，惟考量被
      告棄置之廢棄物未經證明具有毒性、危險性，其所生危害
      尚非鉅大，再審酌被告於本院審理時已坦然面對己身之錯
      誤，應有深刻反省，是本院認被告犯罪情節與其所犯法定
      刑相較，實有「情輕法重」之憾，另參照司法院大法官會
      議釋字第263號解釋之意旨，並依被告客觀之犯行與主觀
      之惡性二者加以考量，本院審酌再三，認客觀上足以引起
      社會上一般人之同情，顯有堪資憫恕之處，因而認縱處以
      法定最低刑度猶嫌過重，爰依刑法第59條之規定，酌量減
      輕其刑。
（四）爰審酌被告未向主管機關或中央主管機關委託之機關申請
      核發公民營廢棄物清除機構許可文件，即從事廢棄物之清
      除，對於環境造成嚴重污染，影響生態保育，惟念其犯後
      坦承犯行，態度尚可，並衡酌遭棄置廢棄物之時間、範圍
      等犯罪所生危害，兼衡被告有司機、工地之工作經歷，暨
      被告之犯罪動機、目的、手段、品行、生活狀況（警詢自
      陳家庭經濟狀況為小康）、智識程度為高中肄業等一切情
      狀，分別量處如附表編號1至2所示之刑，並定其應執行之
      刑及諭知易科罰金之折算標準，以資懲儆。
（五）按犯罪所得，屬於犯罪行為人者，沒收之。但有特別規定
      者，依其規定；前二項之沒收，於全部或一部不能沒收或
      不宜執行沒收時，追徵其價額，刑法第38條之1第1項、第
      3項分別定有明文。查被告所為上開犯行之實際所得，分
      別為12,000元、4,000元，雖未據扣案，仍應依刑法第38
      條之1第1項、第3項之規定，予以宣告沒收，於全部或一
      部不能沒收或不宜執行沒收時，追徵其價額。
據上論斷，應依刑事訴訟法第273條之1第1項、第299條第1項前
段、第310條之2、第454條第2項，判決如主文。
本案經檢察官陳興男提起公訴，檢察官陳宏兆到庭執行職務。
中　　華　　民　　國　　110 　年　　9 　　月　　28　　日
                  刑事第七庭  法　官  王子謙
以上正本證明與原本無異。
如不服本判決應於收受本判決後20日內向本院提出上訴書狀，上
訴書狀應敘述具體理由。上訴書狀未敘述上訴理由者，應於上訴
期間屆滿後20日內補提理由書狀於本院（均須按他造當事人之人
數附繕本）「切勿逕送上級法院」。
中　　華　　民　　國　　110 　年　　9 　　月　　28　　日
                              書記官  廖宜君
附錄本案論罪科刑法條全文：
廢棄物清理法第46條
有下列情形之一者，處一年以上五年以下有期徒刑，得併科新臺
幣一千五百萬元以下罰金：
一、任意棄置有害事業廢棄物。
二、事業負責人或相關人員未依本法規定之方式貯存、清除、處
    理或再利用廢棄物，致污染環境。
三、未經主管機關許可，提供土地回填、堆置廢棄物。
四、未依第四十一條第一項規定領有廢棄物清除、處理許可文件
    ，從事廢棄物貯存、清除、處理，或未依廢棄物清除、處理
    許可文件內容貯存、清除、處理廢棄物。
五、執行機關之人員委託未取得許可文件之業者，清除、處理一
    般廢棄物者；或明知受託人非法清除、處理而仍委託。
六、公民營廢棄物處理機構負責人或相關人員、或執行機關之人
    員未處理廢棄物，開具虛偽證明。
　　
附表：
編號 犯罪事實 主文、宣告刑及沒收 1 犯罪事實欄一、（一） 何定鴻犯廢棄物清理法第四十六條第四款之非法清除廢棄物罪，處有期徒刑陸月，如易科罰金，以新臺幣壹仟元折算壹日。未扣案之犯罪所得新臺幣壹萬貳仟元，沒收之，於全部或一部不能沒收或不宜執行沒收時，追徵其價額。 2 犯罪事實欄一、（二） 何定鴻犯廢棄物清理法第四十六條第四款之非法清除廢棄物罪，處有期徒刑陸月，如易科罰金，以新臺幣壹仟元折算壹日。未扣案之犯罪所得新臺幣肆仟元，沒收之，於全部或一部不能沒收或不宜執行沒收時，追徵其價額。 
（附件）
臺灣新竹地方檢察署檢察官起訴書
                                     110年度偵字第3269號
                                                第3686號
　　被　　　告　何定鴻　男　33歲（民國00年00月00日生）
　　　　　　　　　　　　住桃園市○○○○○街00號10樓
　　　　　　　　　　　　居桃園市○鎮區○○路000號3樓之5
　　　　　　　　　　　　國民身分證統一編號：Z000000000號
　　選任辯護人　陳佳函律師（已解除委任）
上列被告因違反廢棄物清理法案件，已經偵查終結，認應提起公
訴，茲將犯罪事實及證據並所犯法條分敘如下：
　　　　犯罪事實
一、何定鴻明知未依廢棄物清理法之規定向主管機關申請核發廢
    棄物處理許可文件，竟為圖廢棄物處理之利益，基於違反廢
    棄物清理法之犯意，分別為下列行為：
（一）於民國109年12月2日下午1時30分許，經由不知情之郭建
      煒之委託，以新臺幣（下同）12,000元之代價，駕駛車牌
      號碼000-0000自用小貨車前往桃園市○○區○○路000巷0弄00
      號郭建煒住宅，載運木板、木材及水泥碎塊、磚頭等一般
      事業廢棄物，裝載完畢後，駕駛上開自用小貨車，分別於
      同年月12日凌晨3時48分許、同年月13日凌晨1時許，將該
      批事業廢棄物載至新竹縣芎林鄉竹25線7.9公里至8公里處
      之山坡地傾倒，為民眾發現後報警，經警循線查獲上情。
（二）於109年12月25日前某時，經由不詳人之委託，以4,000元
      之代價，駕駛上開自用小貨車前往不詳地點，載運木板、
      木材及帆布袋等一般事業廢棄物，裝載完畢後，駕駛上開
      自用小貨車，於同年月25日凌晨2時許，將該批事業廢棄
      物載至新竹縣○○鄉○○○段000地號之山坡地傾倒，為徐永智
      發現後報警，經警循線查獲上情。
二、案經新竹縣政府警察局橫山分局報告偵辦。
　　　　證據並所犯法條
一、證據清單及待證事實：
編號 證據名稱 待證事實 1 被告何定鴻於警詢、偵查中之自白 全部犯罪事實。 2 證人徐永智、魏仁千、郭建煒於警詢之證述 警循線查獲被告之事實。 3 職務報告、新竹縣政府環境保護局稽查工作紀錄、監視器翻拍暨現場照片、車輛詳細資料報表、LINE對話紀錄截圖 全部犯罪事實。 
二、核被告何定鴻所為，係犯廢棄物清理法第46條第4款之未依
    同法第41條第1項之規定領有廢棄物處理許可文件，從事廢
    棄物處理罪嫌。被告上開犯罪事實一、(一)至(二)各次犯行
    ，行為互殊，犯意各別，請論予數罪併罰。又被告未扣案之
    犯罪所得為16,000元，請依刑法第38條之1第1項、第3項之
    規定宣告沒收，於全部或一部不能沒收或不宜執行沒收時，追
    徵其價額。請審酌被告無前科犯行紀錄，犯後態度良好，及
    事後清理廢棄物之結果等情，從輕量刑。
三、依刑事訴訟法第251條第1項提起公訴。
　  此　致
臺灣新竹地方法院
中　　華　　民　　國　  110　　年　　4　　月　　 8　　日
                               檢  察  官  陳興男
本件正本證明與原本無異    
中　　華　　民　　國    110    年    4    月    19  　日
                               書  記  官  
附錄本案所犯法條 
廢棄物清理法第46條
有下列情形之一者，處 1 年以上 5 年以下有期徒刑，得併科新
臺幣 1 千 5 百萬元以下罰金：
一、任意棄置有害事業廢棄物。
二、事業負責人或相關人員未依本法規定之方式貯存、清除、處
    理或再利用廢棄物，致污染環境。
三、未經主管機關許可，提供土地回填、堆置廢棄物。
四、未依第 41 條第 1 項規定領有廢棄物清除、處理許可文件
    ，從事廢棄物貯存、清除、處理，或未依廢棄物清除、處理
    許可文件內容貯存、清除、處理廢棄物。
五、執行機關之人員委託未取得許可文件之業者，清除、處理一
    般廢棄物者；或明知受託人非法清除、處理而仍委託。
六、公民營廢棄物處理機構負責人或相關人員、或執行機關之人
    員未處理廢棄物，開具虛偽證明。